臺灣嘉義地方法院刑事裁定
111年度聲字第661號
聲明異議人 
即  受刑人  李臻福




上列聲明異議人即受刑人因公共危險案件，不服臺灣嘉義地方檢
察署檢察官之執行指揮（111年度執字第2301號），聲明異議，
本院裁定如下：
    主  文
聲明異議駁回。
    理  由
一、聲明異議意旨略以：聲明異議人即受刑人李臻福（下稱「受
    刑人」）因酒後駕車，經本院判處6個月以下有期徒刑，得
    易科罰金，然臺灣嘉義地方檢察署（下稱「嘉義地檢署」）
    於傳票上或執行卷內已有註明不得易科罰金或不得易服社會
    勞動，檢察官實質上已為否認受刑人得受易刑處分利益，因
    此對檢察官不准易科罰金的執行指揮命令聲明異議等語。
二、按刑法第41條第1項規定：「犯最重本刑為5年以下有期徒刑
    以下之刑之罪，而受6月以下有期徒刑或拘役之宣告者，得
    以新臺幣1千元、2千元或3千元折算1日，易科罰金。但易科
    罰金，難收矯正之效或難以維持法秩序者，不在此限。」。
    又依刑事訴訟法第457條第1項前段規定，執行裁判由為裁判
    法院對應之檢察署檢察官指揮之。此得易科罰金案件之執行
    ，檢察官原則上應准予易科罰金，至是否不准易科罰金，係
    由執行檢察官依刑法第41條第1項但書規定，舉符實且具體
    之事證以審酌受刑人是否有因易科罰金，「難收矯正之效或
    難以維持法秩序」之例外情形，而為決定。所謂「難收矯正
    之效」及「難以維持法秩序」，係指執行檢察官依具體個案
    ，經考量犯罪特性、情節及受刑人個人特殊事由等事項後，
    綜合評價、權衡之結果。是對於檢察官否准易科罰金執行指
    揮之聲明異議案件，法院應先審查檢察官所踐行之否准程序
    有無明顯瑕疵，再審查檢察官所審酌之事項有無錯誤、有無
    與刑法第41條第1項但書所定之裁量要件欠缺合理關連性，
    所為之裁量有無超越法律授權範圍等實體事項，而為檢察官
    執行之指揮是否有不當之判斷（最高法院110年度台抗字第7
    57號裁定意旨參照）。又有關宣告有期徒刑、拘役得否准許
    易服社會勞動之執行裁判事項，依刑事訴訟法第457條第1項
    前段規定，由為裁判法院之檢察官指揮之，是檢察官是否准
    予易服社會勞動，應依刑法第41條第4項考量是否難收矯正
    之效或難以維持法秩序、及是否因身心健康之關係，執行顯
    有困難者等因素。至於上開法條所稱之「難收矯正之效」及
    「難以維持法秩序」，均屬不確定法律概念，此乃立法者賦
    予執行者能依具體個案，考量犯罪所造成法秩序等公益之危
    害大小、施以自由刑避免受刑人再犯之效果高低等因素，據
    以審酌得否准予易服社會勞動，亦即，執行者應就關於自由
    刑一般預防（即維持法秩序）與特別預防（即有效矯治受刑
    人使其回歸社會）目的為衡平裁量，做成合義務性之裁量，
    於個案中實現法律之目的與價值，落實易服社會勞動制度旨
    在替代短期自由刑之執行，避免短期自由刑流弊之目的。此
    乃檢察官指揮執行時得依職權裁量之事項，倘其未濫用權限
    ，自不得任意指摘為違法（最高法院103年度台抗字第238號
    裁定要旨參照）。
三、經查：
  ㈠受刑人於民國93年12月6日因酒後駕車之公共危險案件，考量
    為初犯，經臺灣臺北地方檢察署檢察官以94年度偵字第112
    號為緩起訴處分確定（第1案）；嗣於110年8月9日因酒後駕
    車之公共危險案件，經本院以110年度朴交簡字第244號判處
    有期徒刑4月確定，於110年11月16日易科罰金執行完畢（第
    2案）；嗣於111年5月4日再因酒後駕車之公共危險案件，經
    本院以111年度朴交簡字第184號判處有期徒刑5月確定（第3
    案即本案）。受刑人因本案，經嘉義地檢署檢察官審核認本
    案為酒駕之3犯、1年內查獲2次酒駕犯罪，認易科罰金難收
    矯正之效，不准易科罰金，並通知受刑人於111年8月9日到
    案執行等情，有上開處分書、判決書、案件進行單及臺灣高
    等法院被告前案紀錄表在卷可稽，並經本院調閱嘉義地檢署
    111年度執字第2301號卷宗內之聲請易科罰金案件初步審核
    表、111年6月23日函等核閱無誤。
  ㈡本件嘉義地檢署執行傳票命令註明：「本件於110年執行完畢
    ，再犯酒駕且酒測值達1.11毫克，不得易科罰金，可隨時陳
    述意見」，告以受刑人本件不得易科罰金之旨，並給予陳述
    意見之機會。經查，受刑人第1案酒駕，經測得吐氣所含酒
    精濃度達0.82mg/l；第2案酒駕，經測得吐氣所含酒精濃度
    達1.26mg/l，且追撞前方停等紅燈之車輛肇事；本案酒駕則
    測得吐氣所含酒精濃度達1.11mg/l，且係因闖越紅燈遭警攔
    檢查獲。受刑人上開3次酒駕之酒精濃度均甚高，酒醉狀況
    當屬嚴重，且3次均係行駛於一般道路上，足見受刑人歷次
    酒後駕車之行為，對於用路人生命、身體安全之威脅程度甚
    高。況其第2案酒駕判決確定易科罰金(110年11月16日)後，
    距離第3犯(111年5月4日)時間，僅有數月，乃係短時間內再
    犯，有上開處分書、判決書存卷可參。案經主任檢察官、檢
    察長審核後，仍因本次酒駕距離第2案酒駕僅數月又再犯，
    易科罰金難收矯正之效，認有入監執行之必要。而受刑人之
    第1案曾獲職權不起訴處分之寬典，第2案亦獲檢察官准予易
    科罰金，復於第2案後數月內又再犯第3案(即本案)，顯見執
    行易科罰金，已不足使其知所警惕，且受刑人漠視酒後不得
    駕車之法令，嚴重危害自身及其他用路人之安全，對刑罰之
    反饋效果極為薄弱，檢察官認本件應入監執行，係本於法律
    所賦與指揮刑罰執行職權之行使，對本件具體個案所為之裁
    量判斷，並未有逾越法律授權、專斷等濫用權力之情事。  
     
四、綜上所述，本件執行檢察官於指揮執行時，已具體審查個案
    情形妥為考量，此乃執行檢察官本於法律所賦與指揮刑罰執
    行職權之行使，所為之判斷，其裁量權之行使經核並無違法
    或不當之情形。聲明異議意旨徒憑己見，指摘檢察官不得易
    科罰金之執行指揮為不當，難認可採。本件聲明異議為無理
    由，應予駁回。
五、依刑事訴訟法第486條，裁定如主文。
中　　華　　民　　國　　111 　年　　8 　　月　　22　　日
                  刑事第二庭    法　官　林正雄
上列正本證明與原本無異。
如不服本裁定，應於裁定送達後5日內向本院提出抗告狀（應附
繕本）。　　　　　　　　　
中　　華　　民　　國　　111 　年　　8 　　月　　22　　日
                                書記官　王嘉祺